【裁判字號】    91,重訴,12
【裁判日期】    920516
【裁判案由】    殺人等
【裁判全文】
臺灣板橋地方法院刑事判決                          九十一年度重訴字第一二號
    公  訴  人  臺灣板橋地方法院檢察署檢察官
    被      告  丙○○
    選任辯護人  王金三律師
右列被告因殺人案件，經檢察官提起公訴（九十一年度偵字第三九八一、六五五九號
），本院判決如左：
    主  文
丙○○連續殺人，處有期徒刑拾貳年，褫奪公權捌年。
    事  實
一、丙○○向有飲酒之生活習慣，復因融資投資股票失利，損失計達新臺幣（下同）
    三、四百萬元之多，而常常以酗酒來解除心中煩悶，其約自民國九十年八月間起
    ，即因失眠（飲酒成癮者之常見症狀）而每週約有一、二次須併用安眠藥及烈酒
    助眠，於九十一年一月間，則每夜約須飲一瓶３５０CC之玉山高梁酒助眠。丙○○於九十一年二月二十四日中午起，再度為經濟來源所苦，致心情不佳，即在臺
    北縣永和市○○路一巷十六號一樓住處客廳，陸續服用啤酒、高梁酒等酒類，至
    翌日（二十五日）凌晨四、五時許（起訴書誤載為四時許），丙○○（於九十一
    年二月二十五日八時十五分許，經天主教耕莘醫院永和分院抽驗其血液檢驗結果
    ，其血液中之酒精濃度為二一五ＭＧ／ＤＬ，換算成呼氣中之酒精濃度為一．０
    七五ＭＧ／Ｌ）對於外界事務之知覺、理會及判斷作用，顯然較普通人之平均程
    度減退，係精神耗弱之人。其酒後一時想不開，竟萌生先讓其妻丁○○死亡，再
    由其帶孩子一起死之念頭，而基於殺人之概括犯意，進入上開住處之主臥房內（
    其妻丁○○及其女吳雨潔正在睡覺），手持棉被多次猛力將熟睡中之丁○○之頭
    部整個蓋住，而欲將丁○○悶死，幸經丁○○奮力掙脫後並逃往客廳，始倖免於
    難。丙○○復於丁○○逃往客廳躲避尚未回房之際，以不詳方法，將其年僅七個
    月大之吳雨潔之口、鼻悶住，致吳雨潔因此無法呼吸而窒息死亡。嗣經丁○○約
    於同日六、七時許回房，貿然發現吳雨潔沒有睡在床上，而與丙○○一起躺在地
    上，且吳雨潔已手腳冰冷、嘴唇發紫，沒有呼吸，即通知丙○○之父甲○○打一
    一九叫救護車將丁○○、吳雨潔及丙○○等送醫，始經警循線查知上情。
二、案經臺北縣政府警察局永和分局報告臺灣板橋地方法院檢察署檢察官及該署檢察
    官自動檢舉偵查起訴。
    理  由
一、訊據被告丙○○對於其在上開時、地酒後持棉被壓住被害人丁○○頭部；當天凌
    晨酒後伊在客廳看書，聽到小孩（吳雨潔）之哭鬧聲，就進房去用手拍拍她、親
    親她；這次有想過要自殺，但沒有真的要自殺，僅有自殺的想法，並未真的去做
    等情固於檢察官偵查中坦承不諱，惟矢口否認有殺人之犯行，辯稱：伊很愛家，
    伊與妻丁○○的婚姻是很美好的一對，且伊與丁○○均很疼小孩吳雨潔，伊沒有
    必要殺丁○○及吳雨潔，伊亦不可能殺她們，伊為什麼要殺她們？伊只記得案發
    前有喝酒，喝到當日凌晨二時三十分許就不省人事了，直到在醫院醒來才得知女
    兒吳雨潔已死亡云云。
二、惟查，右揭事實，業據被告供承如上，且據被害人丁○○於警詢時供稱：「他（
    丙○○）是用棉被整個蓋住我頭部欲將我悶死，我反覆掙脫之後，他又撲上來繼
    續要悶死我，當時我跟我女兒睡在床上，我卻沒聽到我女兒的哭鬧聲音，後來他
    要悶死我好幾次都被我掙脫並逃到客廳去，他當時並且說我是不可能自殺的，所
    以要先讓我死之後，他會帶著小孩一起來陪我，大家死在一起。」（見九十一年
    二月二十五日警詢筆錄）等語；並於檢察官偵查中供稱：「……等我睡熟時，突
    然覺得呼吸困難，覺得有重物壓住臉部，我愈用力掙脫，他壓的愈用力，本想問
    他為何這麼做，但無法開口，過了一陣子後，等到他鬆手後，我才跑到客廳沙發
    上坐著，因被壓住很久，所以走路時非常不穩，呼吸困難，就躺在沙發上一陣子
    ，等我回過神來，走回房間，就看到我先生坐（躺）在木板床上，左手張開，抱
    著死者（吳雨潔），等我抱起來時，發現死者已手腳冰冷」、「（他蓋住你時有
    無說任何話？）沒有，等到我掙脫後，他有跟我說要帶我們一起走，先把你殺死
    ，再一起死。」（見臺灣板橋地方法院檢察署九十一年度偵字第三九八一號偵查
    卷第七至八、十九至二十一頁）等語；復於本院審理時供稱：「……因為當時我
    在睡覺，所以我受到嚴重的驚嚇。我不知道發生什麼事？當時我先生應該用棉被
    （是軟軟的東西）壓住我。我沒有確認是什麼東西壓住我。當時我沒有出聲音。
    我掙扎很多次。我整個頭被壓住，我感覺有重物壓在我的頭。衝開後我就到客廳
    ，我到客廳就坐在沙發上，我先生尾隨我到客廳站著對我說：「你沒有勇氣走，
    先讓你走，我再帶兩個孩子來找你」，我先生講完的時候，我還莫名其妙。當時
    我坐在客廳之後因為受到驚嚇，腦筋還是很不清楚，所以我還不能立刻想到去保
    護我自己和孩子，但我確定我先生確實有講上述那些話。我不知我隔多久才又進
    去房間。講完話之後我先生就走了。我也不知道他去哪裡。當時我精神狀況不太
    好，我不記得待多久。我一直很信賴我先生，先生平時的表現也很好，所以我不
    會把他講的話當一回事，他從來也不會跟我開這種玩笑（拿棉被悶我）。我跑出
    來的時候沒有注意我女兒是否睡在我旁邊，我當時沒有感覺到我女兒的存在。當
    時我急著跑到客廳所以沒有注意我女兒。也沒有聽到我女兒的聲音。我回去房間
    之後我看到我女兒跟我先生都躺在地板上。我女兒是躺在我先生的手臂上，當時
    我先生不省人事，我先生沒有發現我已經進房間，因為我女兒沒有睡在原來的位
    置（床上）還有看到我女兒躺在我先生的手臂上，我就抱起我女兒，發現我女兒
    手腳冰冷，嘴唇有白色口沫，一直到醫院我女兒都叫不醒沒有出過聲音。」（見
    本院九十一年五月十七日訊問筆錄）等語。又被告與被害人丁○○經本院送請法
    務部調查局於九十一年八月二十日施以測謊鑑定結果，被告稱「其不知吳雨潔死
    因；其未使吳雨潔窒息死亡」，經測試呈情緒波動之反應，研判有說謊；被害人
    丁○○稱「其有被其夫以棉被摀口鼻；其未使吳雨潔窒息死亡」，經測試無情緒
    波動之反應，研判未說謊等情，亦有法務部調查局九十一年八月二十二日調科參
    字第09100401310 號測謊報告書一紙在卷足憑。至被告於九十一年八月十三日曾
    經臺灣臺北看守所衛生科醫師開咳、頭痛及發燒藥二天服用一節，有該所之被
    告九十一年八月份看診紀錄表附卷可稽，已事隔多日，應不影響測謊結果。復據
    證人乙○○（被告之子）、甲○○（被告之父）、林黃愛（被告之岳母）、戊○○（社工員）分別於警詢時及本院審理時證述明確，並有天主教耕莘醫院永和分
    院九十一年七月二日函所附之丁○○、吳雨潔、乙○○就診資料、受理家庭暴力
    事件通報表、天主教耕莘醫院永和分院九十一年七月二十四日函所附之被告病歷
    資料、抽血檢驗報告各一份、案發後被告與被害人丁○○之採證照片各一張、被
    告之診斷證明書二紙附卷可稽。又本件死者吳雨潔並無中毒、無外傷，無潛在致
    命疾病，其十指發紺及胸腔內胸線、心外膜、肋膜的明顯點狀出血，係窒息現象
    導致死亡之事實，業經臺灣板橋地方法院檢察署檢察官率同法醫師相驗無訛，並
    有勘驗筆錄、驗斷書、相驗屍體證明書各一份在卷可憑，且經法務部法醫研究所
    解剖鑑定死因明確，此亦有該所九十一年三月二十九日法醫理字第０九一０００
    ０七九一號函及所附之（九一）法醫所醫鑑字第０三一０號鑑定書在卷足憑。矧
    案發當日凌晨只有被告、被害人丁○○、死者吳雨潔及幼子乙○○四人在該住處
    內，並無任何外人侵入及發生異狀等情，足認死者吳雨潔之死亡確係因被告之行
    為所致且被告確有殺害丁○○、吳雨潔之意思，至為灼然。是被告所辯，尚無足
    採。本件事證明確，被告之犯行堪以認定。
三、核被告所為，係犯刑法第二百七十一條第一項之殺人罪及同第二項、第一項之殺
    人未遂之罪。其先後殺人及殺人未遂之犯行，時間緊接，罪名相同，顯係基於概
    括犯意而為，應依連續犯之規定論以殺人一罪，並加重其刑。被告於犯行時係處
    於飲酒後之「酒精中毒狀態（於九十一年二月二十五日八時十五分許，經天主教
    耕莘醫院永和分院抽驗其血液檢驗結果，其血液中之酒精濃度為二一五ＭＧ／Ｄ
    Ｌ，換算成呼氣中之酒精濃度為一．０七五ＭＧ／Ｌ，則行為時之酒精濃度應更
    高）」，中樞神經系統功能受到酒精（可能亦有安眠藥）之抑制，就其尚能對妻
    丁○○表明欲殺死妻小而後自殺之意圖，之後卻未能遂行（未殺死妻、子，未自
    殺），亦無任何掩飾一己殺人行為或逃匿之舉措，而於女兒屍身旁昏沈睡去等情
    判斷，其當時對於外界事務之知覺、理會及判斷作用，以及自由決定意思之能力
    ，已較普通人之平均程度顯然減退，精神狀態已達精神耗弱之程度等情，亦經本
    院依聲請將被告送請臺北市立療養院施以精神鑑定屬實，有該院九十二年四月十
    八日之精神鑑定報告書一份在卷足憑，足見被告於本件犯罪行為當時之精神狀態
    確已達精神耗弱之程度，其為精神耗弱之人，爰依刑法第十九條第二項之規定減
    輕其刑，並依法先加後減。爰審酌被告並無前科，有臺灣高等法院檢察署刑案紀
    錄簡覆表一份在卷足憑，其智識程度、生活狀況，被告因酗酒、失眠及經濟壓力
    大，於酒後精神耗弱狀態，一時想不開，竟萌生先讓其妻丁○○死亡，再由其帶
    孩子一起死之念頭，而基於殺人之概括犯意，手持棉被欲將被害人丁○○悶死未
    遂，復以不詳方法，將其年僅七個月大之被害人吳雨潔之口、鼻悶住，致被害人
    吳雨潔因此無法呼吸而窒息死亡，造成家庭不幸及人倫悲劇，被告犯罪之動機、
    目的、手段、犯罪所生之危害、犯罪後之態度等一切情狀，量處如主文所示之刑
    ，並依其犯罪故意剝奪人寶貴而無以回復之生命之性質，併予宣告褫奪公權八年
    ，資為懲儆。公訴意旨請求量處被告有期徒刑十五年，固非無據，惟公訴人未慮
    及被告於本件犯罪行為當時之精神狀態確已達精神耗弱之程度，尚有未洽，附此
    明。
據上論斷，應依刑事訴訟法第二百九十九條第一項前段，刑法第五十六條、第二百七
十一條第一項、第二項、第十九條第二項、第三十七條第二項、第三項，判決如主文
。
本案經檢察官伍逸康到庭執行職務
中    華    民    國      九十二      年      五       月     十六      日
                                      臺灣板橋地方法院刑事第一庭
                                          法  官  楊  千  儀
右正本證明與原本無異。
如不服本判決，應於判決送達後十日內向本院提出上訴狀（應附繕本），上訴於臺灣
高等法院。
                                          書記官  吳  河  東
中    華    民    國      九十二      年      五       月     十九      日
附錄本案論罪科刑法條全文
刑法第二百七十一條（普通殺人罪）
殺人者，處死刑、無期徒刑或十年以上有期徒刑。
前項之未遂犯罰之。
預備犯第一項之罪者，處二年以下有期徒刑。


司法院資訊處製作；財團法人民間司法改革基金會備份。
